【裁判字號】    99,上訴,1419
【裁判日期】    991130
【裁判案由】    違反槍砲彈藥刀械管制條例
【裁判全文】
臺灣高等法院高雄分院刑事判決        99年度上訴字第1419號
上  訴  人
即  被  告  鄭聖德
選任辯護人  郭福三律師
上列上訴人因違反槍砲彈藥刀械管制條例案件，不服臺灣高雄地
方法院99年度訴字第748 號中華民國99年7 月13日第一審判決（
起訴案號：臺灣高雄地方法院檢察署99年度偵字第6556號），提
起上訴，本院判決如下：
     主  文
上訴駁回。
     事  實
一、鄭聖德前於民國91年間因違反槍砲彈藥刀械管制條例案件，
    經原審以92年度重訴字第37號判決判處有期徒刑1 年6 月確
    定，嗣於93年間因詐欺案件，經原審以93年度訴字第2067號
    判決判處有期徒刑3 月確定，並經原審以94年度聲字第2238
    號裁定應執行有期徒刑1 年8 月確定，於96年1 月28日縮刑
    期滿，翌日執畢出監。詎仍不知悔改，明知爆裂物為管制物
    品，未經中央主管機關許可，不得擅自持有，竟於98年10月
    6 日前之某日，自真實姓名年籍均不詳之成年人取得如附表
    所示之爆裂物而無故持有之。其於取得上開爆裂物後，即將
    該爆裂物放置在其位於高雄市○○區○○路355 巷56弄6 號
    3 樓之居所內，嗣於98年10月6 日晚上7 時35分許，因另案
    經警至鄭聖德前開居所執行搜索時，於鄭聖德居住之房間內
    扣得如附表所示之爆裂物1 枚，始悉上情。
二、案經高雄縣政府警察局移送臺灣高雄地方法院檢察署檢察官
    偵查起訴。
     理  由
甲、程序部分：
一、證人張哲偉、周彥霖之警詢筆錄：
    按被告以外之人於檢察事務官、司法警察官或司法警察調查
    中所為之陳述，與審判中不符時，其先前之陳述具有較可信
    之特別情況，且為證明犯罪事實存否所必要者，得為證據，
    刑事訴訟法第159 條之2 定有明文。所謂「前後陳述不符」
    之要件，應就前後階段之陳述進行整體判斷，以決定其間是
    否具有實質性差異，惟無須針對全部陳述作比較，陳述之一
    部分有不符，亦屬之。而所謂「較可信之特別情況」之情形
    ，亦應就前後陳述時之各種外部情況進行比較，以資決定何
    者外部情況具有可信性。若陳述係在特別可信之情況下所為
    ，則虛偽陳述之危險性即不高，雖係審判外陳述，或未經被
    告反對詰問，仍得承認其有證據能力。經查，證人張哲偉、
    周彥霖警詢中陳述，與渠等於原審審理時證稱，就被告是否
    有居住於上開處所、扣得爆裂物之房間是否為被告居住使用
    等，有前後陳述不符之情形，本院審酌其等於警詢中所為之
    陳述，距案發時點較近，記憶力應屬清晰，其等陳述較趨於
    真實；且較無來自被告在庭壓力而做出迴避對被告不利之證
    述，或因不想生事乃虛構事實而為陳述，客觀上應具有較可
    信之特別情況，且亦為證明犯罪事實存否所必要，依上揭規
    定，其等於警詢中之證言自有證據能力。
二、本判決以下所引用之傳聞證據，公訴人、被告及辯護人於本
    院審理時，均表示沒有意見，且未於言詞辯論終結前聲明異
    議，本院審酌上開傳聞證據作成時，並無不法之情事，認為
    適當，依刑事訴訟法第159 條之5 第2 項規定，自有證據能
    力，均得為證據。
乙、實體部分：
一、訊據上訴人即被告鄭聖德固坦承於前開時、地扣得如附表所
    示之爆裂物1 枚之事實，惟矢口否認有何非法持有爆裂物之
    犯行，辯稱：該房間並非其所使用之房間，扣案之爆裂物並
    非其持有云云，經查：
（一）98年10月6 日晚上7 時35分許，警方在高雄市○○區○○
      路355 巷56弄6 號3 樓之被告睡覺之房間內，扣得如附表
      所示之爆裂物1 枚及黑色火藥1 包等情，業據被告於警詢
      時坦白承認（偵卷第22頁至第23頁），核與證人張哲偉、
      周彥霖於警詢、偵訊之證述相符（偵卷第28頁至第30頁、
      第64頁、第65頁），復有內政部警政署刑事警察局98年12
      月15日刑偵五字第0980174473號鑑驗通知書、照片在卷可
      參（偵卷第67頁、第69頁），故此部分事實堪以認定。
（二）被告於警詢時陳稱：其下班後均會至高雄市○○區○○路
      355 巷56弄6 號3 樓睡覺，因其與張哲偉係朋友，所以張
      哲偉分一間房間借其居住，其居住約1 個多月，扣案之爆
      裂物1 枚及黑色火藥1 包均係在其房間查扣等語（偵卷第
      8 頁、第10頁、第22頁）；於偵訊時亦供稱：查扣到扣案
      之爆裂物及黑色火藥之房間僅其一個人睡等語（偵卷第11
      1 頁至第112 頁）。嗣被告翻異前供，於原審準備程序時
      先稱：上開房間並非其住處，其僅累的時候，會在該房間
      睡覺等語（原審卷一第20頁）；於原審審理時再改稱：其
      並無居住於上開房間等語（原審卷二第44頁）。顯係事後
      圖卸刑責之詞，自非可取。況查證人張哲偉於警詢時供稱
      ：其與被告、周彥霖居住在高雄市○○區○○路355 巷56
      弄6 號3 樓之住處，警方扣到爆裂物及黑色火藥之房間係
      被告居住之房間，而周彥霖係與其一起住在另一個房間等
      語綦詳（警卷第28頁至第30頁），證人周彥霖於警詢證稱
      ：其與被告、張哲偉共同居住在高雄市○○區○○路355
      巷56弄6 號3 樓之住處，爆裂物放置之房間係被告之房間
      等語明確（警卷第64頁、第65頁），可知查扣到爆裂物、
      黑色火藥之房間係被告居住之房間，至為明確。
（三）被告於第一次警詢時供稱：扣案之爆裂物係「毛仔」所有
      ，係「毛仔」將爆裂物放在其房間等語（偵卷第9 頁），
      嗣於第二次警詢時改稱：98年中秋節過後之某日，其親眼
      看見周彥霖拿黑色火藥1 包、爆裂物1 枚至其房間放置，
      其無同意周彥霖放置前揭物品在其房間內等語（偵卷第17
      頁至第18頁），復於第三次警詢時改稱：中秋節時其看到
      周彥霖在客廳與1 位其不認識之友人製作爆裂物，因周彥
      霖將上開物品放置在其房間時，其不在家故其不知道，等
      其發現時，有叫周彥霖將前揭物品取走，但周彥霖一直沒
      有取走，上開物品一直放置在其房間內等語（偵卷第22頁
      至第23頁）；於偵訊時又改稱：為警查獲當日，其看到周
      彥霖在客廳製作爆裂物，之後其就出門，其返回住處後就
      看見該爆裂物在其房間，其詢問周彥霖是何人將爆裂物放
      置在其房間並要周彥霖將爆裂物取走，但周彥霖並無拿走
      ，未幾就為警察查獲等語（偵卷第111 頁），於原審審理
      時復改稱：其於中秋節時看到周彥霖與「毛仔」在製造爆
      裂物，之後其就出門等語（原審卷二第44頁至第46頁）。
      則被告前開供詞反覆，前後矛盾，自無足取。又證人周彥
      霖於警詢時陳稱：「毛仔」係張哲偉之朋友等語（偵卷第
      50頁），惟證人張哲偉於原審審理時證稱：其不知「毛仔
      」之全名，因並非其直接之朋友等語（原審卷二第35頁）
      ，兩人所述內容不符，則「毛仔」究竟係何人之朋友，及
      是否真有「毛仔」之人，至為可疑。且證人張哲偉於警詢
      時供稱：扣案之爆裂物1 枚及黑色火藥1 包，均係在被告
      之房間查扣，其知道黑色火藥係被告從鞭炮內所挖出等語
      綦詳（偵卷第30頁），則可知該黑色火藥係被告所有。再
      者，扣案之爆裂物所填裝之火藥及黑色火藥經鑑驗後，均
      檢出碳粉（C ）、鋁粉（A1）、鎂粉（Mg）、硫磺（S ）
      、銷酸鉀（KNO3）、過氯酸鉀（KC104 ）等成分，均認係
      煙火類火藥。經綜合研判，送鑑定證物土製爆裂物，係以
      壹號EVEREADY永備乾電池金屬外殼為容器，內部填滿火藥
      ，並以鋼珠（15顆）以加強其殺傷力，依其結構認係點火
      式爆裂物乙情，有內政部警政署刑事警察局98年12月15日
      刑偵五字第0980174473號鑑驗通知書、內政部警政署刑事
      警察局98年11月4 日刑鑑字第0980146312號鑑定書附卷足
      憑（偵卷第67頁、第68頁），可知爆裂物所填裝之火藥與
      黑色火藥為相同來源之火藥，而黑色火藥既為被告所有，
      則該爆裂物亦應屬被告所有。本院依聲請將扣案之爆裂物
      再送請中央警察大學鑑定，經該校函覆本院稱：因本案證
      物已拆解，且本校無設備可進行爆裂物試爆之實際測試，
      無法進行鑑定，故予退件等情，有該校99年11月17日校鑑
      科字第0990008077號函附卷可稽，併此明。綜上所述，
      被告所辯各情，無非卸責之詞，不足採信。本件事證明確
      ，被告之犯行，堪以認定。
二、核被告所為，係犯槍砲彈藥刀械管制條例第7 條第4 項之非
    法持有爆裂物罪。被告有上述之前科紀錄乙情，有臺灣高等
    法院被告前案紀錄表在卷可稽，其受有期徒刑執行完畢，5
    年內故意再犯本件最重本刑為有期徒刑以上之罪，為累犯，
    應依刑法第47條第1 項規定加重其刑。
三、原審因而適用槍砲彈藥刀械管制條例第7 條第4 項，刑法第
    11條前段、第47條第1 項、第42 條 第3 項、第38條第1 項
    第1 款之規定，並審酌被告無視於政府嚴格管制爆裂物之政
    策，竟無故取得前揭爆裂物而非法持有，所為對社會治安有
    顯著之潛在危險性，犯後未能坦承犯行，態度非佳，又所持
    有上開爆裂物內部填滿火藥，並填裝鋼珠15顆，以加強其殺
    傷力，犯罪情節非輕，然未發現其於持有該等爆裂物期間，
    有用以從事其他不法行為等一切情狀，量處有期徒刑5 年2
    月，併科罰金新臺幣5 萬元，並諭知罰金如易服勞役，以新
    臺幣1 千元折算1 日，以示懲儆。並認扣案如附表所示之物
    ，係槍砲彈藥刀械管制條例第4 條第1 項第2 款所定之彈藥
    ，要屬違禁物，不問屬於犯人與否，應依刑法第38條第1 項
    第1 款規定，併予宣告沒收。經核原判決認事用法並無不合
    ，量刑亦屬適度，被告上訴意旨，仍執前詞，否認犯罪，指
    摘原判決不當，為無理由，應予駁回。
據上論斷，應依刑事訴訟法第368條，判決如主文。
本案經檢察官蔡國禎到庭執行職務。
中    華    民    國    99    年    11    月    30    日
                  刑事第七庭    審判長法  官  莊飛宗
                                      法  官  蔡廣昇
                                      法  官  謝宏宗
以上正本證明與原本無異。
如不服本判決應於收受本判決後10日內向本院提出上訴書狀，其
未敘述上訴理由者，並得於提起上訴後10日內向本院補提理由書
狀（均須按他造當事人之人數附繕本）「切勿逕送上級法院」。
中    華    民    國    99    年    12    月    1     日
                                      書記官  蘇恒仁
附錄本判決論罪科刑法條：
槍砲彈藥刀械管制條例第7條第4項
未經許可，持有、寄藏或意圖販賣而陳列第 1 項所列槍砲、彈
藥者，處 5 年以上有期徒刑，併科新臺幣 1 千萬元以下罰金。
附表：
┌───────────────────────────┬──┐
│扣案物品                                              │數量│
├───────────────────────────┼──┤
│以1 號永備牌乾電池金屬外殼為容器，直徑32mm，長度59mm，│壹枚│
│內部填滿黑色粉末狀（火藥）46.8公克及直徑4.5mm 鋼珠共15│    │
│粒，爆引總長58.5mm（含穿過本體外露部分12mm），並以蠟封│    │
│電池口，為點火式爆裂物。                              │    │
└───────────────────────────┴──┘

司法院資訊處製作；財團法人民間司法改革基金會備份。
